臺灣高等法院臺中分院刑事判決
110年度上易字第456號

上  訴  人  
即  被  告  張雲雅



上列上訴人因妨害名譽案件，不服臺灣臺中地方法院109年度易
字第1830號中華民國110年3月26日第一審判決（起訴案號：臺灣
臺中地方檢察署109年度偵字第14457號），提起上訴，本院判決
如下：
    主  文
上訴駁回。
    事  實
一、張雲雅意圖散布於眾，基於散布文字誹謗之犯意，接續為下
    列行為：
  ㈠於民國109年3月18日凌晨0時49分許，在特定多數人得以共同
    見聞之通訊軟體LINE「渣女養成班」群組（成員為7名）內
    ，於暱稱為「七」之人詢問張○○返臺是否需自主隔離後，以
    暱稱「雲雲」傳送「賣淫要隔離唷不是都密閉空間」、「錢
    重要身體也要顧啊密豆腐」、「不對唷客人多還是隔離一下
    好了」等文字訊息，不實指摘張○○出國賣淫，足生損害於張
    ○○名譽。
  ㈡於同日凌晨2時許，在不特定多數人得以共同見聞之社群軟體
    Instagram帳號「張雲雲rachel0000000」個人動態頁面發布
    限時動態，內容為「我沒法接受賣贏淫，更沒有辦法接受明
    明是去賣淫還說是去國外留學…當全部的人都是智障啊，既
    然你那麼想要賣淫還有裸露來賺錢，我建議你先把你的大暴
    牙還有豬鼻子整型一下吧~~~弓長吸吸」等文字訊息，不實
    指摘張○○出國賣淫，足生損害於張○○名譽。嗣經張○○報警處
    理，始悉上情。
二、案經張○○訴由臺中市政府警察局第二分局報告臺灣臺中地方
    檢察署檢察官偵查起訴。
    理  由
一、認定犯罪事實所憑之證據及理由
　　訊據上訴人即被告張雲雅（下稱被告）固坦承其「LINE」、
    「Instagram」帳號均有傳送、發布如「犯罪事實」欄㈠、㈡
    所示之文字訊息，於特定或不特定多數人得以共同見聞之「
    渣女養成班」群組、個人動態頁面等情，惟矢口否認有何加
    重誹謗犯行，辯稱：其LINE帳號遭人盜用，「渣女養成班」
    內之訊息非其本人發送；其在Instagram頁面所發布之動態
    是在講時下很多女子賣淫，非指張○○云云，然查：
  ㈠被告之「LINE」、「Instagram」帳號，分別於上述時間傳送
    、發布如「犯罪事實」欄㈠、㈡所載之文字訊息，於特定或
    不特定多數人得以共同見聞之「渣女養成班」群組、個人動
    態頁面等情，業據被告於警詢、準備程序、審理時坦承無訛
    （見偵卷第16至17頁，原審卷第32頁、第82至83頁、本院卷
    第76、79頁），核與證人即告訴人張○○於警詢、審理時所述
    相符（見偵卷第19至21頁，原審卷第48至58頁），並有被告
    「Instagram」動態頁面截圖、LINE群組「渣女養成班」對
    話紀錄截圖在卷可稽（見偵卷第23至29頁），此部分事實堪
    以認定。
  ㈡被告雖辯稱其在「Instagram」限時動態所發布關於賣淫之文
    字訊息並非針對告訴人張○○，是對時下很多女生賣淫有感而
    發云云，然依下列事證，可認被告此段文字係在指摘告訴人
    張○○出國賣淫：
  ⒈觀諸「我沒法接受賣贏淫，更沒有辦法接受明明是去賣淫還
    說是去國外留學…當全部的人都是智障啊，既然你那麼想要
    賣淫還有裸露來賺錢，我建議你先把你的大暴牙還有豬鼻子
    整型一下吧~~~弓長吸吸」此段文字，由「建議你先把你的
    大暴牙還有豬鼻子整型一下吧」此句之文義，可知被告在建
    議特定人整型，其辯稱上述文字是因時事有感而發，自非可
    採；而該段文字既有特定討論主題、對象，則順其語意脈絡
    ，顯見文末之「弓長吸吸」即為被告文字所指之對象。
  ⒉證人即告訴人張○○於原審審理時證稱伊「Facebook」、「Ins
    tagram」之暱稱均為「張嘻嘻」等語（見原審卷第57頁），
    並於偵查中提出「Facebook」、「Instagram」頁面為據（
    見偵卷第51至53頁）；又證人即告訴人張○○審理時證稱伊早
    已封鎖被告之「Instagram」帳號，係友人看到被告所發「I
    nstagram」限時動態文字訊息後，認為被告在罵伊，故通知
    伊等語（見原審卷第50至51頁、第55頁）；且告訴人張○○於
    109年3月16日自國外返臺，有張○○入出境資訊連結作業可查
    （見偵卷第55頁）；再者，證人即告訴人張○○復於原審審理
    時證稱伊有暴牙、想隆鼻，與被告聊天時曾提到伊想去做鼻
    子、牙齒等語（見原審卷第55至56頁）。綜合上述證據可以
    得知，「弓長吸吸」如將弓、長合為一字，即為「張吸吸」
    ，與告訴人張○○之「Facebook」、「Instagram」暱稱「張
    嘻嘻」同音，且被告「Instagram」之好友看到限時動態後
    ，即認為該段文字指涉對象係張○○，足認被告於「Instagra
    m」限時動態所發布之上述文字確是在指摘告訴人張○○出國
    賣淫，且告訴人張○○有暴牙、想隆鼻、甫自國外返臺等個人
    隱私情事，均與被告文字中之「大暴牙」、「豬鼻子整型一
    下」、「去國外」等足資特定受議論人特徵之字詞相符，益
    徵被告指摘出國賣淫之對象即為告訴人張○○。
  ㈢被告另辯稱其LINE帳號遭盜用，「渣女養成班」群組內文字
    訊息非其所發云云。惟被告之LINE帳號在「渣女養成班」群
    組內傳送指摘告訴人張○○出國賣淫之訊息內容，與被告在其
    Instagram限時動態發布之內容意旨相同，且二者發布時點
    甚近，是由不同人發布之可能性甚低。再者，證人即告訴人
    張○○於原審審理時證稱「渣女養成班」是約喝酒、出遊性質
    的群組，聊天都在閒話家常，成員有6、7名女生，LINE暱稱
    分別係「珊珊」、「七七」、「肉肉」等，彼此均見過面，
    是「珊珊」居間撮合眾人認識，其中LINE暱稱「雲雲」者就
    是被告等語（見原審卷第48至49頁、第52頁），可見該群組
    成員彼此間有一定程度瞭解，非僅憑通訊軟體隔空交流，則
    被告之LINE帳號若遭他人盜用，除非該盜用帳號之人對群組
    成員有相當瞭解，否則如何能在不知悉告訴人張○○近況、外
    在條件、職業等資訊之狀況下，直指張○○出國賣淫。據此，
    被告辯稱其LINE帳號遭盜用乙節，顯係飾卸之詞，不足為信
    。
  ㈣綜上所述，本案事證明確，被告犯行洵堪認定，應予依法論
    科。
二、論罪科刑之理由
  ㈠核被告所為，係犯刑法第310條第2項之散布文字誹謗罪。
  ㈡被告如「犯罪事實」欄㈠、㈡所為，係基於同一加重誹謗犯意
    ，於密接時間反覆侵害同一法益，各行為間之獨立性極為薄
    弱，依一般社會觀念難以強行分開，在刑法評價上以視為數
    個舉動之接續施行，合為包括之一行為予以評價，較為合理
    ，故應論以接續犯之包括一罪。
  ㈢原審認被告之犯行事證明確，適用刑事訴訟法第299條第1項
    前段、刑法第310條第2項、第41條第1項前段、刑法施行法
    第1條之1第1項等規定，並審酌被告前於104年間因公然侮辱
    犯行，經原審法院以104年度中簡字第617號判決判處罰金新
    臺幣8千元確定，有臺灣高等法院被告前案紀錄表1份在卷可
    參，其竟未因此吸取教訓，謹言慎行，仍在LINE群組「渣女
    養成班」及「Instagram」個人頁面以文字任意指摘告訴人
    張○○出國賣淫，毀損張○○名譽，且被告「Instagram」帳號
    追蹤者高達75,000人，可見被告犯行牽涉廣泛，犯罪情節非
    輕，再考量被告犯後始終否認犯行，未見悔意，告訴人表達
    「希望從重量刑」之意見，兼衡被告學歷為大學畢業、經濟
    狀況小康等一切情狀，量處有期徒刑3月，如易科罰金，以
    新臺幣壹仟元折算壹日。如主文所示之刑，並諭知易科罰金
    之折算標準。
據上論結，應依刑事訴訟法第368條，判決如主文。
本案經檢察官何昌翰提起公訴，檢察官徐松奎到庭執行職務
中　　華　　民　　國　　110 　年　　8 　　月　　17　　日
            刑事第十一庭　  審判長法　官　張意聰
                                  法　官　周瑞芬
                                  法　官　陳慧珊
以上正本證明與原本無異。
不得上訴。
                                  書記官  李淑芬
　　　　　　　　　　　　　　　　　
中　　華　　民　　國　　110 　年　　8 　　月　　17　　日
【附錄本案所犯法條】
刑法第310條：
意圖散布於眾，而指摘或傳述足以毀損他人名譽之事者，為誹謗
罪，處1年以下有期徒刑、拘役或1萬5千元以下罰金。
散布文字、圖畫犯前項之罪者，處2年以下有期徒刑、拘役或3萬
元以下罰金。